【裁判字號】    98,訴,387
【裁判日期】    980831
【裁判案由】    分配表異議之訴
【裁判全文】
臺灣嘉義地方法院民事判決               98年度訴字第387號
原      告  兆豐國際商業銀行股份有限公司嘉義分公司
法定代理人  蔡瑞昌
訴訟代理人  李秋菊
被      告  台灣土地銀行股份有限公司
法定代理人  蔡慶年
訴訟代理人  沈吉本
上列當事人間分配表異議之訴事件，本院於民國98年8月31日言
詞辯論終結，判決如下：
    主  文
原告之訴駁回。
訴訟費用由原告負擔。
    事實及理由
壹、程序方面：
    按不變更訴訟標的，而補充或更正事實上或法律上之陳述者
    ，非為訴之變更或追加，民事訴訟法第256條定有明文。本
    件原告起訴聲明原為：「鈞院96年度執吉字第24152號強制
    執行事件於民國98年6月16日所製作分配表中關於分配予被
    告台灣土地銀行股份有限公司之次序2執行費新台幣壹佰柒
    拾參萬柒仟伍佰零貳元整之部分，應予剔除，不得列入分配
    ，並重新分配。」，嗣於98年8月12日言詞辯論其日更正聲
    明為：「鈞院96年度執吉字第24152號強制執行事件於民國
    98 年6月16日所製作分配表中關於分配予被告台灣土地銀行
    股份有限公司之次序2執行費新台幣壹佰陸拾肆萬參仟參佰
    壹拾柒元整之部分，應予剔除，不得列入分配，並重新分配
    。」，係更正事實上之陳述，非為訴之變更或追加。
貳、實體方面：
一、原告起訴主張：按行使權利，不得以損害他人為主要目的，
    民法第148條定有明文。經查鈞院96年度執吉字第24152號強
    制執行事件，業將坐落嘉義市○○路356號、352巷12號2樓2
    之土地建物拍定並做成分配表在案。原告債權受上開不動產
    擔保，依法得於相關執行費分配後優先受償，詎被告明知其
    於吉股參與分配及假扣押執行費債權新臺幣（下同）164萬
    3,317元整，不應優先受清償，而應於鈞院96年度執德字第
    23799號執行分配所得優先受償，竟予優先受償，導致原告
    部分債權無從優先受償。被告此舉不僅有違誠信原則，顯然
    以加損害於原告為目的，冀望增加其債權回收之金額，依前
    開之說明，被告已有權利濫用之實。為此，爰依強制執行法
    第41條第1項規定訴請變更分配表，並聲明：鈞院96年度執
    吉字第24152號強制執行事件於民國98年6月16日所製作分配
    表中關於被告台灣土地銀行股份有限公司之次序2執行費164
    萬3,317元整部分，應予剔除，不得列入分配，並重新分配
    。
二、被告則以下列言詞置辯，並聲明：原告之訴駁回。
  (一)96年度執德字第23799號強制執行事件於98年3月12日第4次
    拍賣流標，沒有分配的問題。且本執行費用有多家銀行在法
    院受償。
  (二)按強制執行法第29條規定：債權人因強制執行而支出之費用
    得求償於債務人者，得就強制執行之財產先受清償。故原告
    兆豐國際商業銀行股份公司嘉義分公司就分配表之異議應予
    駁回。
三、兩造不爭執事項：（本院修正若干文字敘述）
  (一)本院96年度執字第24152號案件，於98年6月16日所製作之分
    配表，被告參與分配，執行費部分得款164萬3,317元。其中
    ，1萬4,400元、159萬5,497元屬參與分配之費用，3萬3,420
    元屬於假扣押執行費。
  (二)被告為本院96年度執字第23799號案件之執行債權人，該案
    執行程序尚未終結。
四、兩造爭執事項厥為：被告在本院96年度執字第24152號案件
    ，以執行費債權優先受償，是否屬於權利濫用。
五、本院之判斷：
  (一)按強制執行法第29條第2項前段所稱「前項費用」，係指同
    條第1項規定之「債權人因強制執行而支出之費用，得求償
    於債務人者」之費用而言。併案執行之債權人或聲明參與分
    配之債權人依同法第28條之2第1、2項繳納之執行費，既係
    其因強制執行而支出之費用且得向債務人求償，自屬同法第
    29條第2項前段所稱之費用，得就強制執行之財產先受清償
    。最高法院著有95年度台上字第1007號判決可稽。查本件被
    告係於96年12月27日就本院96年度執字第24152號案件聲明
    參與分配，而就執行費優先受償乙情，業如上述兩造不爭執
    事項(一)所述，並經本院依職權調取96年度執字第30035號、
    96年度執字第23799號、24152號卷宗核閱無訛，參照上開說
    明，本院自得將之列為優先受償之順位。又被告係對債務人
    莊全義所有坐落嘉義市○○段○○段4地號土地聲請假扣押，
    且早於其他債權人乙節，經本院依職權調取96年度執全新字
    第1228號卷宗核閱屬實，故該假扣押執行費，應屬同法第29
    條第2項後段「其他為債權人共同利益而支出之費用」，故
    本院執行處將之列入優先受償順序，尚無不合。
  (二)又按權利之行使，是否以損害他人為主要目的，應就權利人
    因權利行使所能取得之利益，與他人及國家社會因其權利行
    使所受損失，比較衡量以定之，倘權利之行使，自己所得利
    益極少，而他人及國家社會所受之損失甚大者，非不得視為
    以損害他人為主要目的，此乃權利社會化之基本內涵所必然
    之解釋，最高法院著有71年台上字第737號判例可參。查被
    告聲明參與分配之債權分別為417萬7,500元、1億9,943萬7,
    178元，受償173萬7,502元，而原告因被告參與分配將使其
    受有330萬5,301元之債權未能受償，衡酌兩造損益，並無相
    差甚大之情形，核屬正當權利之行使，揆諸上揭判例意旨，
    被告就其支出之執行費用優先受償，尚不悖於誠信原則，亦
    無權利濫用之可言。
六、綜上所述，本件原告主張被告所支出之執行費應予剔除，不
    得列入分配，並重新分配，為無理由，應予駁回。
七、本件事證已臻明確，兩造其餘攻擊防禦方法，經核與本訴之
    判決結果不生影響，爰不一一論述，併此敘明。
八、據上論結，本件原告之訴為無理由，依民事訴訟法第78條，
    判決如主文。
中    華    民    國    98    年    8     月    31    日
                  民事第一庭法  官  張鶴齡
以上正本係照原本作成
如對本判決上訴須於判決送達後20日內向本院提出上訴狀
中    華    民    國    98    年    8     月    31    日
                            書記官  王博昭

司法院資訊處製作；財團法人民間司法改革基金會備份。
